臺灣新北地方法院民事判決
                                     110年度訴字第3123號
原      告  邱秀蓉  
訴訟代理人  彭聖忠  
            余忠益律師
被      告  林瑞聰  
上列當事人間請求返還停車位事件，經本院於民國111年7月21日
言詞辯論終結，判決如下：
    主  文
被告應將坐落新北市○○區○○段0000○號(門牌號碼：新北市○○區○○
路000號地下層)停車位編號第29號之車位返還予原告。
訴訟費用由被告負擔。
本判決第一項於原告以新臺幣33萬元供擔保後，得假執行；但若
被告以新臺幣100萬元為原告預供擔保，得免為假執行。
　　事實及理由
壹、程序事項：
    按不變更訴訟標的，而補充或更正事實上或法律上之陳述者
    ，非為訴之變更或追加，民事訴訟法第256條定有明文。查
    原告起訴聲明第1項：被告應將坐落新北市○○區○○路000號地
    下室停車位編號第28號、第29號其中之一車位返還予原告(
    本院卷第11頁)，嗣於民國111年7月21日言詞辯論期日當庭
    變更為：被告應將坐落新北市○○區○○段0000○號(門牌號碼：
    新北市○○區○○路000號地下層)停車位編號第29號之車位返還
    予原告(本院卷第249頁)，核屬補充、更正事實上之陳述，
    非訴之變更或追加，附此敘明。
貳、實體事項：　　
一、原告主張：新北市○○區○○路000號之林口凱悅名廈社區(下稱
    系爭社區)之地下室樓層(新北市○○區○○段0000○號、門牌號
    碼新北市○○區○○路000號地下層，下稱系爭建物)，用途為防
    空避難室兼停車場，為建商即訴外人億忠建設開發股份有限
    公司(下稱億忠公司)於79年11月9日興建完成，總面積1,645
    .07平方公尺，億忠公司並將系爭建物劃設47格停車位，出
    賣予社區住戶供住戶專有專用，購買1格停車位之住戶即有
    系爭建物應有部分1/58，購買2個停車位之住戶即有系爭建
    物應有部分2/58，且與承購住戶約定購買車位者方可使用車
    位而成立分管契約。又系爭建物編號29號停車位(下稱系爭
    停車位)並未賣出，億忠公司就系爭建物仍有應有部分12/58
    ，即包括系爭停車位(應有部分1/58)及儲藏室空間(應有部
    分11/58)，而億忠公司嗣於109年12月18日已將其就系爭建
    物應有部分12/58全數移轉登記予原告，系爭停車位應為原
    告專用。詎被告就系爭建物應有部分僅1/58，卻使用編號28
    號停車位及系爭停車位，而無權占用原告專用之系爭停車位
    ，依民法第767條第1項前段、分管契約，被告應將系爭停車
    位返還予原告等語。並聲明：(一)如主文第1項所示；(二)
    原告願供擔保，請准宣告假執行。
二、被告則以：被告於82年間購屋時，房仲曾稱編號28、29號停
    車位可以前後停兩輛車，換車時較麻煩、價格較便宜，系爭
    停車位車輛無法正常進出停放應無法單獨銷售。被告於82年
    2月尚未入住前2個月即開始繳納2格停車位的清潔管理費至
    今，期間未有人主張系爭停車位為其所有，被告應已時效取
    得系爭停車位使用權。又依建築師事務所計劃圖及建物使用
    執照竣工圖所示，系爭建物僅劃設35格停車位，原告就系爭
    建物應有部分12/58位在何處不明，在無原始地政個別停車
    位資料、政府工務單位實地測量下，無從以原告自行加減地
    下室面積估算，認定其就系爭停車位有使用權等語，資為抗
    辯。並聲明：(一)原告之訴及假執行之聲請均駁回；(二)如
    受不利判決，被告願供擔保，請准宣告免為假執行。
三、本院之判斷：
(一)按公寓大廈管理條例係於84年6月28日公布，同年月30日施
    行，該條例施行之前，倘大樓地主、建商與各承購戶，就屬
    地下室作為停車場之管理範圍，訂有分管之約定，此應解為
    該大樓共有人已默示同意成立分管契約，為維持共有物管理
    秩序之安定性，若受讓人知悉有該分管契約，或有可得知之
    情形，仍應受分管契約之約束（最高法院103年度台上字第8
    50 號、102年台上字第1279號判決意旨參照）。
(二)原告主張新北市○○區○○段0000○號(門牌號碼：新北市○○區○○
    路000號地下層)之系爭建物，用途為防空避難室兼停車場，
    為億忠公司於79年11月9日興建完成，億忠公司並將系爭建
    物劃設47格停車位，出賣予社區住戶專用，每購買1格停車
    位之住戶即有系爭建物應有部分1/58；又億忠公司於109年1
    2月18日將其就系爭建物應有部分12/58全數移轉登記予原告
    等情，業據原告提出相符之林口凱悅名廈訂購停車位契約書
    及所附停車場管理辦法、第1~47號車位平面圖、土地建築改
    良物買賣所有權移轉契約書、凱悅名廈汽車車位(含附停機
    車)一覽表、系爭建物登記第一類謄本及異動索引(本院卷第
    47-57、85-199頁)，且為被告所不爭執，堪信為真實。
(三)原告主張億忠公司與承購住戶約定購買車位者方可使用車位
    而成立分管契約，因系爭建物內編號29號之系爭停車位並未
    賣出，億忠公司就系爭建物應有部分12/58，包括系爭停車
    位1個(應有部分1/58)及儲藏室空間(應有部分11/58)，而億
    忠公司嗣將其就系爭建物應有部分12/58全數移轉登記予原
    告，系爭停車位應為原告專用，卻為被告無權占用等語，然
    為被告以前詞所否認。經查，依前開訂購停車位契約書及所
    附停車場管理辦法、第1~47號車位平面圖、土地建築改良物
    買賣所有權移轉契約書、汽車車位(含附停機車)一覽表、系
    爭建物登記第一類謄本及異動索引以及系爭社區管委會第三
    次委員會會議紀錄(本院卷第35-43、47-57、85-199頁)，足
    見億忠公司自始即將系爭建物劃設47格停車位銷售，已和原
    始承購戶間約定，由購買特定編號、位置停車位之住戶取得
    系爭建物應有部分及該特定編號、位置停車位之使用權，則
    億忠公司與系爭建物共有人間應成立分管契約；又被告就系
    爭建物應有部分僅1/58，卻實際使用系爭建物內編號28、29
    二停車位，故兩造就前開二車位使用權有所爭議，就系爭建
    物內編號1至27、30至47停車位之使用權則未見有何爭議。
    本院審酌前情，參以被告所提訂金收據記載，被告訂購門牌
    號碼臺北縣○○區○○路000號9樓之6房地價款共1,350萬元，僅
    包含地下層編號28號車位1格(本院卷第215頁)；而被告所提
    答辯狀則記載「近30年期間未有人主張或要求29號車位是他
    的所有權範圍」等情(本院卷第209頁)，復佐以億忠公司於8
    2年4月7日將系爭社區公共設施管理權移交系爭社區管理委
    員會時，並未將系爭停車位管理權一併移交，有管理權移轉
    契約書在卷可稽(本院卷第255-259頁)，足認原告主張億忠
    公司並未出賣系爭停車位乙情屬實，系爭停車位應為億忠公
    司依分管契約，可使用卻未實際使用或出售之停車位。依上
    開說明，原告嗣後受讓億忠公司就系爭建物應有部分12/58
    ，應繼受分管契約取得系爭停車位使用權。
(四)被告雖以系爭停車位車輛無法正常進出停放應無法單獨銷售
    ，依建築師事務所計劃圖及建物使用執照竣工圖所示，系爭
    建物僅劃設35格停車位，且無地政或工務單位測量資料等為
    由，抗辯原告就系爭建物應有部分12/58位在何處不明、無
    系爭停車位之使用權云云。然系爭停車位之編號、位置從未
    變更過，為兩造均不爭執(本院卷第250頁)，並有照片及第1
    ~47號車位平面圖可稽(本院卷第51、219頁)，且如前述億忠
    公司自始即將系爭建物劃設47格停車位以銷售，億忠公司是
    否違反相關建築法規劃設、銷售停車位，應不影響億忠公司
    與系爭建物共有人就47格停車位使用已成立分管契約，原告
    因繼受分管契約取得系爭停車位使用權之認定。至被告另辯
    稱其於82年2月尚未入住前2個月即開始繳納2個停車位的清
    潔管理費至今，期間未有人主張系爭停車位為其所有，其已
    時效取得系爭停車位使用權云云，然其抗辯時效取得使用權
    並無法律依據，且車位清潔管理費性質上係使用車位產生相
    關清潔等費用支出，並非系爭建物共有人間約定占用特定部
    分為使用收益之對價或對其他共有人之補償，尚難憑此認定
    系爭建物共有人均已同意被告使用系爭停車位、成立默示分
    管契約。
(五)按共有人就共有物分管之部分，有單獨之管理權，對於無權
    占有或侵奪共有物者，得為自己之利益，為回復共有物之請
    求，無民法第821條但書規定之適用（最高法院91年度台上
    字第242號判決意旨參照）。本件原告自億忠公司處受讓取
    得系爭建物應有部分12/58，繼受分管契約取得系爭停車位
    之使用權，而被告明知自己僅有系爭建物應有部分1/58、購
    買編號第28號停車位，而系爭建物內共47格停車位，僅有購
    買特定編號、位置停車位者方有該停車位之使用權，自知悉
    系爭建物共有人間成立分管契約，應受分管契約之拘束，且
    被告復未證明其就系爭停車位有何占有權源，則依民法第76
    7條第1項前段規定及分管契約，原告請求被告將系爭停車位
    返還予原告，自屬有據。
四、綜上所述，原告依民法第767條第1項前段規定及分管契約，
    請求被告將系爭停車位返還予原告，為有理由，應予准許。
    又兩造均陳明願供擔保，聲請宣告假執行及免為假執行，均
    合於法律規定，爰分別酌定相當之擔保金額宣告之。
五、本件事證已臻明確，兩造其餘主張、攻擊防禦方法及所提證
    據，經審酌後認與本件判決之結果不生影響，爰不另一一論
    述，併此敘明。
六、訴訟費用負擔之依據：民事訴訟法第78條。
中　　華　　民　　國　　111 　年　　8 　　月　　26　　日
                  民事第四庭  法  官  許品逸
以上正本係照原本作成。
如對本判決上訴，須於判決送達後20日內向本院提出上訴狀。如
委任律師提起上訴者，應一併繳納上訴審裁判費。
中　　華　　民　　國　　111 　年　　8 　　月　　26　　日
                              書記官  邱雅珍